【裁判字號】    98,訴,747
【裁判日期】    980915
【裁判案由】    偽造文書等
【裁判全文】
臺灣基隆地方法院刑事判決               98年度訴字第747號
公  訴  人  臺灣基隆地方法院檢察署檢察官
被      告  庚○○
選任辯護人  楊思勤律師
            黃教倫律師
上列被告因偽造文書等案件，經檢察官提起公訴（98年度偵字第
1463號），被告於本院準備程序中就被訴事實為有罪之陳述，經
法官告知簡式審判程序意旨，並聽取公訴人及被告意見後，經本
院合議庭裁定由受命法官獨任進行簡式審判程序，判決如下：
    主  文
庚○○共同行使偽造公文書，處有期徒刑壹年貳月。扣案如附表
所示之物沒收。
    事  實
一、庚○○於民國97年6 月間，經戊○○邀約，加入戊○○、己○○、甲○、丁○○、乙○○、涂瑞忠、涂瑞明、林偉弘、
    陳詩文及真實姓名年籍不詳綽號「兩光」之成年男子等共組
    之詐欺集團（其中戊○○、己○○、甲○、丁○○、乙○○
    等所犯行使偽造公文書等罪，另由臺灣宜蘭地方法院審理中
    ），共同基於意圖為自己不法所有、行使偽造公文書、行使
    偽造私文書及假冒公務員僭行職權之犯意聯絡，由涂瑞忠、
    涂瑞明、林偉弘、陳詩文等人負責在大陸地區撥打電話予被
    害人，或訛稱其為銀行行員、警官、檢察官等角色，並以不
    實事項詐騙被害人，致被害人陷於錯誤後，隨由大陸地區所
    屬之詐欺集團成員以電話告知戊○○或己○○，再由戊○○
    、己○○指派庚○○、或甲○、或丁○○、或乙○○等人後
    ，被通知之成員或由2 人、或由數人共同前往與被害人相約
    之地點，再推由1 人出面向被害人收取詐騙之款項，在台灣
    地區該次參與之人可分得詐得款項之10﹪，其餘款項再由戊○○匯入指定之帳戶內。而於98年3 月4 日上午10時許，在
    大陸地區之詐騙集團女性成年成員冒充臺灣銀行桃園分行行
    員「張麗琴」之名義，撥打電話向丙○○詐稱：其身分證遭
    不明人士於97年10月9 日在該銀行開戶並貸款約新台幣220
    萬元云云，復由詐騙集團男性成年成員冒充桃園縣警察局警
    員「張瑞進」，接續打電話向丙○○佯稱其涉有不法借貸22
    0 萬元，帳戶內有不正常出入，已涉及洗錢防治法之重大經
    濟罪犯云云，旋由另2 名詐欺集團男性成年成員分別冒稱為
    臺北地方法院檢察署檢察官「周士榆」、主任檢察官，接續
    向丙○○佯稱其為重大經濟犯，若抗傳即強制拘提，會監控
    其行蹤云云，致丙○○陷於錯誤，誤信為真，遂於同年3 月
    5 日上午10時20分，依當日上午打電話來自稱「張警官」之
    詐騙集團男性成年成員指示，前往臺北縣貢寮鄉○○街63號
    統一超商處，詢問超商之傳真號碼後，再告知該詐騙集團成
    員，旋該詐騙集團成員即傳真印有偽造「檢察行政處鑑」、
    「檢察長黃兆楊」印文各1 枚之偽造臺灣臺北地方法院檢察
    署通緝書、印有偽造「臺灣臺北地方法院檢察署印」、書記
    官「康敏郎」、檢察官「周士榆」印文各1 枚之偽造臺灣臺
    北地方法院檢察署刑事傳票、印有偽造「臺灣臺北地方法院
    檢察署印」、檢察官「周士榆」、書記官「康敏郎」印文各
    1 枚之偽造臺灣臺北地方法院檢察署強制性資產凍結執行書
    等公文書及偽造中國信託商業銀行、戶名：丙○○、帳號00
    0000000000號存款存摺之私文書予丙○○而行使之，足生損
    害於臺灣臺北地方法院檢察署、黃兆楊、康敏郎、周士榆及
    中國信託商業銀行，丙○○再依該自稱「周檢察官」之詐騙
    集團成員指示，於同日前往臺灣銀行基隆分行領取新臺幣（
    下同）45萬元。另方戊○○、庚○○、丁○○收到所屬詐欺
    集團成員通知後，推由庚○○駕車載丁○○前往臺北縣貢寮
    鄉○○村○○街22 -12號澳底圖書館1樓門口處，而於同日
    下午5時許，由丁○○佯稱為監管科科員「莊士瑞」出面向
    丙○○收取45萬元，嗣將所得款項全數交與戊○○處理。又
    戊○○、庚○○、丁○○接續前述意圖為自己不法所有之犯
    意聯絡，於同年月23日上午8時許，該詐騙集團成員再度以
    電話自稱檢察官「周士榆」，佯稱該案要做了結，需前往法
    院開庭，並指示丙○○在臺北縣貢寮鄉○○路62巷5號前交
    付20萬元。另方戊○○、丁○○、己○○、庚○○接獲大陸
    地區詐騙集團成員指示後一同前往，而於同日下午4時30分
    許抵達，並推由庚○○下車勘查，庚○○旋為埋伏之員警當
    場查獲，而未得手，並當場扣得詐欺集團所有由庚○○用以
    聯絡本件詐財所用之諾基亞牌、門號0000000000號行動電話
    1 具（含SIM卡），戊○○、丁○○、己○○則趁隙逃逸，
    嗣經庚○○同意後，復由警前往其位於臺北縣板橋市○○○
    路8號10樓之16住處搜索，扣得其所有上載有丙○○住址之
    信紙1紙。另宜蘭縣政府警察局警員循線向臺灣宜蘭地方法
    院法官聲請搜索票，而於同年4月21日持臺灣宜蘭地方法院
    搜索票，分別前往戊○○位於台北縣樹林市○○路27 7號8
    樓之1住處、己○○位於台北縣板橋市○○路○段12之2號8樓
    住處（未搜獲與本案有關之證物）、乙○○位於臺北市○○
    區○○街323巷33之2號住處（未搜獲與本案有關之證物）、
    丁○○位於台北縣蘆洲市○○路185巷31弄38號3樓住處執行
    搜索，而在戊○○住處搜獲其所有用以聯絡本件詐財所用之
    諾基亞牌（型號8250）、門號0000000000號行動電話1具（
    含SIM卡）、在丁○○住處搜獲其所有用以聯絡本件詐財所
    用之搭配門號00000000 00號行動電話1具。
二、案經臺北縣政府警察局瑞芳分局報請臺灣基隆地方法院檢察
    署檢察官偵查起訴。
    理  由
壹、程序部分：
    本件係經被告於審理時為有罪之陳述，經本院合議庭裁定由
    受命法官獨任以簡式審判程序加以審理，則依據刑事訴訟法
    第273 條之2 、同法第159 條第2 項之規定，不適用傳聞法
    則有關限制證據能力之相關規定，合先敘明。
貳、實體部分
一、上揭犯罪事實，業據被告庚○○於警詢及本院審理時坦承在
    卷（詳臺灣基隆地方法院檢察署98年度偵字第1463號偵查卷
    第128 、129 頁），核與共犯戊○○、丁○○、己○○於警
    詢、偵查及本院審理時證述情節相符（詳臺灣基隆地方法院
    檢察署98年度偵字第1463號偵查卷第160 、161 、169 、17
    1 、190 、229 、230 、232 、234 頁、臺灣宜蘭地方法院
    檢察署98年度偵字第1887號偵查卷第48、68、69頁、臺灣宜
    蘭地方法院檢察署98年度偵字第1924號偵查卷第3 頁、本院
    98年9 月1 日審判筆錄），且據證人即被害人丙○○於警詢
    中指訴在卷（詳臺灣基隆地方法院檢察署98年度偵字第1463
    號偵查卷第12至14頁、臺灣宜蘭地方法院檢察署98年度警聲
    搜字第99號偵查卷第21、21頁），並有偽造「臺灣臺北地方
    法院檢察署通緝書」、「臺灣臺北地方法院檢察署刑事傳票
    」、「臺灣臺北地方法院檢察署強制性資產凍結執行書」、
    偽造中國信託商業銀行、戶名：丙○○、帳號000000000000
    號存款存摺影本、載有丙○○住址之信紙各1 紙在卷（附臺
    灣基隆地方法院檢察署98年度偵字第1463號偵查卷第34、35
    、36、38、39頁），及被告所屬詐欺集團所有供本件詐財所
    用之諾基亞牌、門號0000000000號行動電話1 具、共犯戊○○所有用以聯絡本件詐財所用之諾基亞牌（型號8250）、門
    號0000000000號行動電話1 具、共犯丁○○所有用以聯絡本
    件詐財所用之搭配門號0000000000號行動電話1 具扣案可證
    ，堪認被告自白應與事實相符，足以採信。再按共同正犯之
    成立，祇須具有犯意之聯絡，行為之分擔，既不問犯罪動機
    起於何人，亦不必每一階段犯行，均經參與。共同實行犯罪
    行為之人，在合同意思範圍內，各自分擔犯罪行為之一部，
    相互利用他人之行為，以達其犯罪之目的者，即應對於全部
    所發生之結果，共同負責；共同正犯間，非僅就其自己實行
    之行為負其責任，並在犯意聯絡之範圍內，對於他共同正犯
    所實行之行為，亦應共同負責；又共同正犯不限於事前有協
    議，即僅於行為當時有共同犯意之聯絡者亦屬之，且表示之
    方法，不以明示通謀為必要，即相互間有默示之合致亦無不
    可（最高法院97年台上字第2517號判決意旨參照），本件犯
    罪手法，均係先由在大陸地區之詐欺集團成員撥打電話向被
    害人丙○○詐騙，聯絡被害人交款事宜，並傳真偽造上揭公
    文書、私文書，用以取信被害人，再推由被告駕車、或勘查
    打探，而以此方式共同實施詐欺犯罪，顯見被告與戊○○、
    丁○○、己○○、大陸地區詐騙集團所屬成員間就上開犯行
    ，分有犯意聯絡及行為分擔。從而，本件事證明確，被告犯
    行洵堪認定，應予依法論科。
二、按公文書係指公務員職務上製作之文書，刑法第10條第3 項
    定有明文。又刑法上偽造文書罪，係著重於保護公共信用之
    法益，即使該偽造文書所載名義製作人實無其人，而社會上
    一般人仍有誤信其為真正文書之危險，仍難阻卻犯罪之成立
    （最高法院54年度台上字第1404號判例意旨參照）。查上開
    偽造之「臺灣臺北地方法院檢察署通緝書」、「臺灣臺北地
    方法院檢察署刑事傳票」、「臺灣臺北地方法院檢察署強制
    性資產凍結執行書」公文書，其上有偽造之「檢察行政處鑑
    」、「臺灣臺北地方法院檢察署印」、「檢察長黃兆楊」、
    書記官「康敏郎」、檢察官「周士榆」印文，顯足以使一般
    人誤信其為公務員職務上所製作之真正文書之危險，自屬偽
    造之公文書無訛。是核被告所為，係犯刑法第216 條、第21
    1 條行使公文書、同法第216 條、第210 條行使偽造私文書
    罪、同法第158 條第1 項冒充公務員行使職權罪、同法第33
    9 條第1 項詐欺取財既遂罪。其偽造公印、印文之行為係偽
    造公文書之階段行為，為偽造公文書行為所吸收，偽造公文
    書、偽造私文書之低度行為亦為行使偽造公文書、偽造私文
    書之高度行為所吸收，均不另論罪。被告與戊○○、丁○○
    、己○○及大陸地區所屬詐騙集團成員，包括假冒臺灣銀行
    桃園分行行員「張麗琴」、冒充桃園縣警察局警員「張瑞進
    」、冒充臺北地方法院檢察署檢察官「周士榆」、主任檢察
    官等不詳之人分擔實行犯罪，依前述說明，應以共同正犯論
    處。被告與上揭共犯先後於98年3 月4 日、同年3 月5 日、
    同年3 月23日對被害人實施前揭詐欺取財既遂、未遂之犯行
    ，係於密切接近之時地以相同方式實施，侵害告訴人同一之
    法益，各行為之獨立性極為薄弱，依一般社會健全觀念，在
    時間差距上，難以強行分開，應論以接續犯。被告係以一行
    為觸犯上揭4 罪，為想像競合犯，從一重行使偽造公文書處
    斷。爰審酌被告正值盛年，不思循正當途徑獲取財物，卻冒
    用檢察署、司法警察等名義，或兼行使偽造之公文書、私文
    書，跨海實施電話詐騙行為，嚴重影響國家經濟秩序及社會
    治安，破壞民眾對檢察機關及司法警察機關之信任，並造成
    被害人丙○○之財產損失，姑念被告犯後已坦承犯行，惟未
    與被害人丙○○達成和解之犯後態度，及其於本案犯行中之
    角色，參與犯罪分工之程度，並其犯罪之動機、目的及其智
    識程度、生活狀況等一切情狀，量處如主文所示之刑。
三、本案之偽造之「臺灣臺北地方法院檢察署通緝書」、「臺灣
    臺北地方法院檢察署刑事傳票」、「臺灣臺北地方法院檢察
    署強制性資產凍結執行書」公文書、偽造中國信託商業銀行
    、戶名：丙○○、帳號000000000000號存款存摺影本1 紙，
    業因交予被害人丙○○而行使，已屬被害人丙○○所有，而
    非被告所有之物，依法固不得沒收之，惟上揭公文書其上偽
    造之「康敏郎」印文計2 枚、「周士榆」印文計2 枚、「檢
    察長黃兆楊」印文1 枚、偽造「臺灣臺北地方法院檢察署印
    」公印文計2 枚、「檢察行政處鑑」公印文1 枚，仍應依刑
    法第219 條規定沒收之。又扣案門號0000000000號之諾基亞
    牌行動電話1 具，係被告所屬詐欺集團所有供本件詐財所用
    之物、扣案門號0000000000號之諾基亞牌（型號8250）行動
    電話1 具，係共犯戊○○所有用以聯絡本件詐財所用、扣案
    搭配門號0000000000號行動電話1 具（SIM 卡部分，為丁○○女友所有，無從宣告沒收），係共犯丁○○所有用以聯絡
    本件詐財所用之物，載有丙○○住址之信紙1 張，係被告所
    有供本件犯罪所用之物，分據被告、共犯戊○○、丁○○於
    本院審理時證述在卷，爰依刑法第38條第1 項第2 款規定宣
    告沒收。又參以行動電話服務須以晶片卡（即SIM 卡）為使
    用介面，因此電信公司於出租行動電話門號予消費者使用時
    ，即同時附帶提供晶片卡給消費者作為門號使用之介面，故
    電信公司接受消費者申辦門號並將該門號開通上線時，該晶
    片卡之所有權亦移轉於消費者，本件門號0000000000號、00
    00000000號SIM 卡，係大陸地區之詐欺集團成員提供，業據
    被告及共犯戊○○供明在卷，是併與搭配之行動電話宣告沒
    收。至偽造「康敏郎」、「周士榆」、「臺灣臺北地方法院
    檢察署印」、「檢察行政處鑑」、「檢察長黃兆楊」印文，
    因現今科技發達，以電腦製圖列印或其他方式偽造印文圖樣
    ，無庸實際篆刻印章，亦非罕見，是此部分之偽造印文，尚
    無法推知係由何種方式為之，亦即依卷證資料，尚無法證明
    確有該等印文之印章現實存在，爰不予宣告沒收。另在被告
    處扣得之搭配門號0000000000號、0000000000號行動電話各
    1 具，無證據證明與本件犯行有何直接關聯，爰不併予宣告
    沒收，附此敘明。
據上論斷，應依刑事訴訟法第273 條之1 第1 項、第299 條第1
項前段，刑法第28條，第158 條第1 項、第210 條、第211 條、
第216 條、第219 條、第339 條第1 項、第55條、第38條第1項
第2 款，判決如主文。
本案經檢察官林秋田到庭執行職務。
中    華    民    國    98    年    9    月    15    日
                  刑事第二庭法  官  黃梅淑
以上正本證明與原本無異。
如不服本判決應於收受本判決後10日內向本院提出上訴書狀，其
未敘述上訴理由者，並得於提起上訴後10日內向本院補提理由書
狀（均須按他造當事人之人數附繕本。）「切勿逕送上級法院」
中    華    民    國    98    年    9    月    15    日
                            書記官  盧鏡合
附表
一、偽造之「康敏郎」印文2 枚。
二、偽造之「周士榆」印文2 枚。
三、偽造之「檢察長黃兆楊」印文1 枚。
四、偽造之「臺灣臺北地方法院檢察署印」公印文2 枚。
五、偽造之「檢察行政處鑑」公印文1 枚。
六、載有丙○○住址之信紙1 紙。
七、搭配門號0000000000號之諾基亞牌行動電話1 具（含SIM 卡
    ）、搭配門號0000000000號之諾基亞牌（型號8250）行動電
    話1 具（含SIM 卡）、搭配門號0000000000號行動電話1 具
    （不含SIM 卡）。
附錄：本案論罪科刑法條全文
中華民國刑法第158條
（僭行公務員職權罪）
冒充公務員而行使其職權者，處 3 年以下有期徒刑、拘役或 5
百元以下罰金。
冒充外國公務員而行使其職權者，亦同。
中華民國刑法第210條
（偽造變造私文書罪）
偽造、變造私文書，足以生損害於公眾或他人者，處 5 年以下
有期徒刑。
中華民國刑法第211條
（偽造變造公文書罪）
偽造、變造公文書，足以生損害於公眾或他人者，處 1 年以上 7
年以下有期徒刑。
中華民國刑法第216條
（行使偽造變造或登載不實之文書罪）
行使第 210 條至第 215 條之文書者，依偽造、變造文書或登載
不實事項或使登載不實事項之規定處斷。
中華民國刑法第339條
（普通詐欺罪）
意圖為自己或第三人不法之所有，以詐術使人將本人或第三人之
物交付者，處5年以下有期徒刑、拘役或科或併科1千元以下罰金
。
以前項方法得財產上不法之利益或使第三人得之者，亦同。
前二項之未遂犯罰之。


司法院資訊處製作；財團法人民間司法改革基金會備份。
